臺灣臺南地方法院刑事判決
110年度交易字第649號
公  訴  人  臺灣臺南地方檢察署檢察官
被      告  黃東榮



上列被告因過失傷害案件，經檢察官提起公訴（109年度偵字第2
3185號），本院判決如下：
    主  文
黃東榮因過失傷害人，處拘役伍拾伍日，如易科罰金，以新臺幣
壹仟元折算壹日。
    事  實
一、黃東榮未領有普通重型機車之駕駛執照，仍於民國109年7月
    18日11時30分許，駕駛車牌號碼000-000號普通重型機車，
    沿臺南市中西區府前路由東向西行駛，行經府前路與郡西路
    口時，本應注意行車時應注意兩車之距離，隨時採取必要之
    安全措施，而依當時天候晴、日間自然光線、柏油路面乾燥
    、無缺陷、無障礙物及視距良好等情，並無不能注意之情事
    ，竟疏未注意及此，即貿然右偏行駛，適有陳洪云騎乘車牌
    號碼000-000號普通重型機車沿臺南市中西區府前路由東向
    西行駛，並自黃東榮右後方駛至該處，見狀因閃煞不及，2
    車發生碰撞，陳洪云因而人車倒地，並受有左側遠端脛骨和
    外踝骨骨折之傷害。嗣經警據報到場處理，始悉上情。
二、案經陳洪云訴由臺南市政府警察局第二分局報告臺灣臺南地
    方檢察署檢察官偵查起訴。
    理  由
壹、證據能力方面
一、按被告以外之人於審判外之言詞或書面陳述，除法律有規定
    者外，不得作為證據；又按被告以外之人於審判外之陳述，
    雖不符刑事訴訟法第159條之1至第159條之4之規定，而經當
    事人於審判程序同意作為證據，法院審酌該言詞陳述或書面
    陳述作成時之情況，認為適當者，亦得為證據，刑事訴訟法
    第159條第1項、第159條之5第1項分別定有明文。
二、經查：本判決引用屬於傳聞證據之部分，檢察官及被告於審
    理時，對證據能力亦均表示無意見，基於尊重當事人對於傳
    聞證據之處分權，及證據資料愈豐富愈有助於真實發現之理
    念，本院審酌該等證據作成時情況，並無違法取證之瑕疵，
    且無顯不可信之情形，以之作為證據應屬適當，自均有證據
    能力。另外，非屬傳聞證據部分，其取得之程序合法，且與
    本案相關聯，自均具證據能力。
貳、認定犯罪事實所憑之證據及理由：
一、訊據被告固坦承於上開時地，駕駛車牌號碼000-000號普通
    重型機車，與告訴人陳洪云駕駛之車牌號碼000-000號普通
    重型機車發生碰撞，陳洪云並因此人車倒地而受傷，惟矢口
    否認有何過失，辯稱：我沒有撞到告訴人，是告訴人撞到我
    的，我當時騎車在案發路段直行，後來我感覺到右後方機車
    排氣管有被擦到，我回頭看，就看到告訴人緊急煞車，倒在
    紅綠燈底下。告訴人說她當時車速30公里，我認為不實在，
    如果是時速30公里，只要一煞車就可以停住了，車禍發生後
    ，我有去醫院看告訴人，告訴人有說她去參加喜宴，有喝酒
    。另外我當時機車會右偏，是因為告訴人先到撞我，我要往
    後看，才會偏右云云。經查：
  ㈠上開犯罪事實，業據告訴人於警詢及偵查中陳稱：我從府前
    路直行到圓環時，被告跟我同向騎在我左邊，之後我看被告
    超過我往右靠，好像想轉彎，但又沒轉過去，我就立即煞車
    ，但煞車太急，機車因而往左邊倒地，壓住我的左腳，導致
    我左腿骨折等語綦詳。復有道路交通事故現場圖、道路交通
    事故調查報告表㈠㈡、現場暨車損照片共16張、國立成功大學
    醫學院附設醫院診斷證明書1紙在卷可資參佐。又被告於前
    揭時地，駕車偏右行駛等情，亦有現場監視器光碟、檢察事
    務官勘驗筆錄暨擷圖4張，及本院之勘驗筆錄暨擷圖共13張
    等在卷為憑。
　㈡按汽車行駛時，駕駛人應注意兩車併行之距離，並採取必要
    之安全措施。交通安全規則第94條第3項明文規定。被告駕
    駛普通重型機車，本應注意遵循交通安全規則行駛，且依事
    故發生時之天候狀況為晴、日間有自然光線、路面乾燥、無
    缺陷、無障礙物、視距良好，足認並無不能注意之情事，竟
    疏未注意，以致肇事，被告顯有過失。另本案經鑑定結果，
    亦同此認定，有臺南市車輛行車事故鑑定會110年3月19日南
    市交鑑字第1100372366號函暨所附之南鑑0000000號鑑定意
    見書在卷可稽。被告雖否認有過失，並以前詞置辯，惟經本
    院勘驗路口監視器，於監視器時間11時36分44秒，被告之機
    車在告訴人機車之左前方，2車並未見有接觸；至11時36分4
    6秒時，被告駕駛之機車已開始放慢速度偏向告訴人，2車仍
    未見有接觸，而係處於平行狀態；迨至11時36分47秒，因被
    告持續往右偏，2車始發生碰撞(見勘驗筆錄暨擷圖編號7至1
    0)。是被告在機車往右偏之前，2車既未曾有任何接觸，足 
    見被告辯稱係為查看排氣管為何遭擦撞而回頭看，始導致機
    車右偏云云，顯然無據。另被告雖又辯稱：事發後告訴人有
    自承喝酒騎機車云云，然事故發生後，經警到場，於109年7
    月18日12時30分，對告訴人施做吐氣中酒精濃度測試，結果
    為0mg/l，有臺南市政府警察局第二分局交通分隊道路交通
    事故當事人酒精測定紀錄表在卷可稽，足見被告此部分所辯
    ，亦非實情。又本次車禍係肇因於被告之過失，並因此導致
    告訴人陳洪云受有左側遠端脛骨和外踝骨骨折等傷害，被告
    之過失行為與告訴人受傷間，亦有相當因果關係。被告否認
    有過失，所為辯解均不足採。本案事證明確，被告犯行洵堪
    認定。
二、論罪科刑
　㈠核被告所為，係犯刑法第284條前段過失傷害罪。被告未領有
    普通重型機車之駕駛執照，業據被告供明在卷，且有證號查
    詢機車駕駛人查詢表在卷可稽(見警卷第53頁)，其無駕駛執
    照駕車，因而致人受傷，依道路交通管理處罰條例第86條第
    1項加重其刑。又被告於肇事後，未被告偵查犯罪權限之機
    關或公務員知悉其犯罪前，即主動向前往處理之員警承認為
    肇事人，進而接受裁判，此有臺南市政府警察局第二分局交
    通分隊道路交通事故肇事人自首情形紀錄表可資佐證（見警
    卷第19頁），被告顯已符合自首要件，爰依刑法第62條前段
    之規定減輕其刑，並依法先加後減之。　　　　　
　㈡爰審酌被告駕車疏未遵守交通規則，以致肇事，並導致告訴
    人受有左側遠端脛骨和外踝骨骨折之傷害，傷勢非輕，迄今
    亦未為任何賠償，兼衡本案告訴人亦與有疏未保持安全距離
    之過失，及被告之教育程度為國中肄業、月收入約新臺幣2
    、3萬元，需扶養無自理能力之太太之家庭經濟狀況等一切
    情狀，量處如主文所示之刑，並諭知易科罰金之折算標準。
據上論斷，應依刑事訴訟法第299條第1項前段，道路交通管理處
罰條例第86條第1項，刑法第284條前段、第41條第1項前段、第6
2條前段，刑法施行法第1之1條第1項，判決如主文。
本案經檢察官莊士嶔提起公訴，檢察官黃慶瑋到庭執行職務。
中　　華　　民　　國　　110 　 年　　9 　　月　　8　　日
　　　　　　　　　刑事第三庭   法　官　包梅真
以上正本證明與原本無異。
如不服本判決應於收受本判決後20日內向本院提出上訴書狀，並
應敘述具體理由。其未敘述上訴理由者，應於上訴期間屆滿後20
日內向本院補提理由書狀（均須按他造當事人之人數附繕本）「
切勿逕送上級法院」。 
  　　　　　　　　　　　　　　 書記官　薛雯庭
中　　華　　民　　國　　110 　年　　9 　　月　　8 　　日
附錄法條：
中華民國刑法第284條
因過失傷害人者，處1年以下有期徒刑、拘役或10萬元以下罰金
；致重傷者，處3年以下有期徒刑、拘役或30萬元以下罰金。